臺灣臺北地方法院簡易民事判決
111年度北簡字第4466號
原      告  郭潔貽（原名郭詠宜）
訴訟代理人  郭世澤  
被      告  何建智  
上列當事人間請求損害賠償事件，本院於民國一百一十一年十月
二十七日言詞辯論終結，判決如下︰
    主    文
被告應給付原告新臺幣參萬元，及自民國一百一十一年五月十日
起至清償日止，按年息百分之五計算之利息。
原告其餘之訴駁回。
訴訟費用新臺幣貳仟伍佰肆拾元由被告負擔四分之一，餘由原告
負擔。
本判決第一項得假執行。但被告如以新臺幣參萬元為原告預供擔
保，得免為假執行。
原告其餘假執行之聲請駁回。
    事    實
甲、原告方面：
一、聲明：㈠被告應給付原告新臺幣（下同）二十三萬七千元，
    及自起訴狀繕本送達翌日（即民國一百一十一年五月十日）
    起至清償日止，按年息百分之五計算之利息；㈡願供擔保，
    請准宣告假執行。
二、陳述略稱：
  ㈠緣原告前經介紹認識被告甲○○，雙方於一百零五年十月共同
    經營爵寵寵物沙龍店（下稱爵寵寵物店），後原告發現爵寵
    寵物店帳務不清，打電話與被告催討帳務問題，被告心有不
    甘，竟對原告以電話出言恐嚇，恐嚇時間内容如下：
　　⑴一百零九年七月十二日凌晨，被告辱罵原告王八蛋、豬腦
      ，要原告女兒不用讀書了，要公布原告裸照，讓原告女兒
      在學校沒辦法生存。
　　⑵一百零九年七月十二日凌晨，被告辱罵原告戲子無情、酒
      店小姐可惡，害他離婚，要修理原告。
  ㈡嗣因原告在臉書辱罵被告（按：經核實係因辱罵訴外人鄭維
    莉遭提告），遭檢察官提出公訴並經臺灣士林地方法院（下
    稱士林地院）一一○年度審簡字第一六八號刑事簡易判決處
    刑，該案判處原告拘役三十日，如易科罰金，以一千元折算
    一日，然因被告同樣有辱罵及恐嚇原告之情形，經原告對被
    告提出告訴，由臺灣臺北地方檢察署（下稱臺北地檢署）以
    一一○年度偵缉字第四○一號審理，於檢察官庭訊時，被告表
    示願幫原告繳納前案原告被判處之罰金三萬元，原告同時向
    檢察官表示就本案不再追究被告刑事責任，於是檢察官對被
    告作出不起訴處分，兩造間就該罰金部分亦應成立和解契約
    ，後來原告收到臺灣士林地方檢察署（下稱士林地檢署）執
    行命令，然被告未繳納罰金，故原告只能自己去繳納罰金三
    萬元；又因被告辱罵恐嚇原告，自屬侵害原告之人格權，原
    告向被告請求精神慰撫金二十萬元；另因原告不懂法律，故
    委請律師發律師函催告被告繳納三萬元罰金，酌收律師函費
    用二千元，及請律師代撰本件起訴狀，酌收代撰費用五千元
    ，費用合計七千元（計算式：2,000＋5,000＝7,000），原告
    此部分之費用係因被告行為所引起，自得向被告請求，爰依
    民法第一百八十四條第一項前段、第一百九十五條及和解契
    約內容之規定提起本件訴訟，請求被告給付二十三萬七千元
    （計算式：7,000＋30,000＋200,000＝237,000）。
  ㈢原告學歷為高職，現在沒有收入，單親，一個女兒，沒有房
    子、股票、存款，有一部車子，住的房子是媽媽的，女兒十
    六歲。關於臺北地檢署一一○年度偵緝字第四○一號偵查全卷
    ，原告有撤回沒有錯，但不認為被告罪嫌不足。對士林地院
    一一○年度審簡字第一六八號刑事全卷沒有意見。關於被告
    辯稱原告非法錄音部分，手機有自動錄音的功能，沒有非法
    錄音的問題。
  ㈣關於被告所提答辯狀並沒有針對原告提告的事情提出答辯，
    原告提起訴訟的是兩造在檢察官詢問之前先用電話確認被告
    願意代繳罰款，原告才撤回對被告的告訴，原告有合理的理
    由來懷疑，被告說有很多檢察官的朋友，是否是知道撤回告
    訴後不能再提告，所以先答應原告，事後反悔，原告跟被告
    對話錄音，如果被告認為權利受損要另外提告原告尊重，但
    是被告辯稱代繳罰款限於五千元部分從來沒有聽過，不論原
    告跟被告的協調或開庭都沒有提到限於五千元，這個案子已
    經拖了很久，希望能夠結案。
三、證據：提出士林地院一一○年度審簡字第一六八號刑事簡易
    判決節本一件、臺北地檢署一一○年度偵緝字第四○一號不起
    訴處分書影本一件、士林地檢署執行命令影本一件、律師函
    影本一件、士林地檢署收據影本一件、律師收據影本二件、
    光碟二片及被告戶籍謄本一件為證。
乙、被告方面：被告未於最後言詞辯論期日到場，前曾到庭聲明
    陳述如下：
一、聲明：原告之訴駁回。
二、陳述略稱：
　㈠原告於民事起訴狀所提關於在臉書辱罵被告與訴外人鄭維莉
    ，只有訴外人鄭維莉提出刑事告訴，並由士林地院以一一○
    年度審簡字第一六八號判決原告犯刑法第三百零九條第一項
    及同法第三百一十條第二項，被告至今皆未因上述判決趁勝
    追擊而提出原告在臉書辱罵被告造成名譽受損並觸犯刑法第
    三百零九條第一項及同法第三百一十條第二項之告訴。然被
    告本期盼原告能就此教訓不要再騷擾被告，奈何原告竟先向
    臺北地檢署提出被告妨害自由等指控，其指控内容依原告民
    事起訴狀指稱被告於一百一十年七月十二日以電話辱罵、恐
    嚇原告等語，及另附未經被告同意私自節錄部分談話之錄音
    檔意圖誤導。
　㈡被告致電予原告係因原告於一百一十年七月十一日在被告所
    屬扶輪社之臉書粉絲團，又再次公然侮辱造成被告名譽受損
    ，是被告被辱後氣憤之下致電予原告，詢問原因及勸告原告
    ，並表示如再屢勸不聽將會提出刑事告訴，然後雙方就在電
    話裡發生爭執，並非原告所提因與被告共同經營之爵寵寵物
    店帳務問題而以電話出言恐嚇原告。兩造共同經營之爵寵寵
    物店早已於一百零八年十一月六日辦理歇業，且雙方正式分
    手互不往來，直至一百零九年五月二十九日原告以Line聯絡
    被告要求見最後一面，被告若為原告所述之人，原告應避之
    唯恐不及，為何還要求見最後一面。
　㈢原告前對被告提出妨害自由之告訴，檢察官於庭訊中建議兩
    造是否和解，被告有勸說原告不要再鬧下去認錯就好，並表
    示如要幫忙被告只願協助五千元，兩造於庭外討論和解時原
    告判決並未出爐，何來被告同意和解金三萬元之說。本件被
    告依然願意幫助原告因其犯行所罰之罰金部分金額五千元，
    且如原告願意撤銷告訴，被告願意放棄因原告對被告所犯刑
    法第三百零九條第一項及同法第三百一十條第二項所生之法
    律追訴權，回歸平靜的生活。
　㈣對臺北地檢署一一○年度偵緝字第四○一號偵查全卷及士林地
    院一一○年度審簡字第一六八號刑事全卷均沒有意見。被告
    學歷大專畢業，伯特利建設開發有限公司負責人，一個月收
    入大概十萬元，現在離婚，撫養二個小孩，一個二十一歲，
    一個十九歲，有一間房子也有貸款，有一台車子，沒有股票
    、存款。
　㈤關於原告起訴狀所附證物，兩造偵查庭前於一百一十年三月
    十八日開庭，訴外人鄭維莉告原告的案子是在一百一十年五
    月三十一日判決，所以當下根本沒有任何金額的問題，被告
    當下有跟原告訴訟代理人說最多幫原告付五千元，因為當時
    有跟原告說趕快承認就沒事，但是原告還是不聽，所以才會
    重判，被告是跟檢察官講最多五千元，當時沒有任何金額怎
    麼會講三萬元。關於臺北地檢署一一○年度偵緝字第四○一號
    偵查卷內被告跟檢察官說和解條件是「我同意幫郭詠宜支付
    前面與我女朋友妨害名譽案件易科罰金的錢」，雖沒有說最
    多五千元部分，但被告為什麼要承諾不知道多少錢的事情。
    另關於原告提出之錄音譯文及光碟部分，被告覺得原告非法
    錄音又截取有利他自己的部分，原告不承認自己的罪刑而被
    加重，為什麼被告要負責。
三、證據：提出電話記錄譯文一件、Line對話紀錄截圖影本二件
    、臉書頁面截圖影本一件、爵寵寵物店工商登記影本截圖一
    件及原告私錄對話譯文一件為證。
丙、本院依職權調閱臺北地檢署一一○年度偵緝字第四○一號偵查
    全卷、士林地院一一○年度審簡字第一六八號刑事全卷，並
    調閱兩造財產所得資料。
    理    由
一、程序方面：本件被告經合法通知未於最後言詞辯論期日到場
    ，核無民事訴訟法第三百八十六條所列各款情形，應依職權
    由原告一造辯論而為判決。
二、按因故意或過失，不法侵害他人之權利者，負損害賠償責任
    ，民法第一百八十四條第一項前段定有明文。又按損害賠償
    之債，以有損害之發生及有責任原因之事實，並二者之間，
    有相當因果關係為成立要件，故原告所主張損害賠償之債，
    如不合於此項成立要件者，即難謂有損害賠償請求權存在，
    最高法院四十八年台上字第四八一號裁判意旨參照。次按人
    格權受侵害時，以法律有特別規定者為限，得請求損害賠償
    或慰撫金；不法侵害他人之身體或健康者，對於被害人因此
    喪失或減少勞動能力或增加生活上之需要時，應負損害賠償
    責任；不法侵害他人之身體、健康、名譽、自由、信用、隱
    私、貞操、或不法侵害其他人格法益而情節重大者，被害人
    雖非財產上之損害，亦得請求賠償相當之金額，民法第十八
    條、第一百九十三條第一項、第一百九十五條第一項前段分
    別定有明文。復按名譽有無受損害，應以社會對個人評價是
    否貶抑作為判斷之依據，侵害名譽之行為，雖不以廣佈於社
    會為必要，僅使第三人知悉其事，即為已足（最高法院九十
    年度台上字第二二八三號、九十三年台上字第二○一四號裁
    判意旨參照），然若僅係當事人兩造間之對話，則不生社會
    對個人評價貶抑而名譽權受損之問題。再按刑法第三百零五
    條規定，以加害生命、身體、自由、名譽、財產之事，恐嚇
    他人致生危害於安全者，處二年以下有期徒刑、拘役或三百
    元以下罰金。又該條恐嚇危害安全罪之成立，係以對生命、
    身體、自由、名譽、財產有惡害之通知，使被害人心生畏怖
    並致生危害於安全者，始足當之（臺灣高等法院臺中分院九
    十八年度上易字第五十二號刑事裁判意旨參照）。復按稱和
    解者，謂當事人約定，互相讓步，以終止爭執或防止爭執發
    生之契約；和解有使當事人所拋棄之權利消滅及使當事人取
    得和解契約所訂明權利之效力；民法第七百三十六條、第七
    百三十七條分別定有明文。又和解契約之成立，民法並未特
    設規定，故為不要式契約及諾成契約，於當事人締約當時有
    合致之意思表示為成立要件，最高法院十九年上字第一九六
    四號裁判要旨可資參照。末按當事人主張有利於己之事實者
    ，就其事實有舉證之責任，民事訴訟法第二百七十七條前段
    定有明文。又民事訴訟如係由原告主張權利者，應先由原告
    負舉證之責，若原告先不能舉證，以證實自己主張之事實為
    真實，則被告就其抗辯事實即令不能舉證，或其所舉證據尚
    有疵累，亦應駁回原告之請求；另原告於起訴原因已有相當
    之證明，而被告於抗辯事實並無確實證明方法，僅以空言爭
    執者，當然認定其抗辯事實之非真正，而應為被告不利益之
    裁判，最高法院十七年上字第九一七號裁判意旨、十八年上
    字第一六七九號裁判意旨可資參照。
三、經查，原告請求被告給付罰金三萬元部分為有理由，其餘請
    求則屬無據：
　㈠本件原告主張之事實，業據提出士林地院一一○年度審簡字第
    一六八號刑事簡易判決節本一件、臺北地檢署一一○年度偵
    緝字第四○一號不起訴處分書影本一件、士林地檢署執行命
    令影本一件、律師函影本一件、士林地檢署收據影本一件、
    律師收據影本二件、光碟二片及被告戶籍謄本一件為證，並
    經本院依職權調閱臺北地檢署一一○年度偵緝字第四○一號偵
    查全卷、士林地院一一○年度審簡字第一六八號刑事全卷查
    明無訛，堪認原告主張被告表示願幫原告繳納前案原告遭判
    處之罰金而達成和解，原告因而撤回對被告毀謗及公然侮辱
    刑事告訴之事實為真實。被告雖辯稱其表示只願給付五千元
    ，兩造前於偵查庭討論和解時原告刑事判決並未出爐，故何
    來被告同意和解金三萬元之說法云云，惟據本院依職權調取
    臺北地檢署一一○年度偵緝字第四○一號偵查卷資料顯示，被
    告前於一百一十年三月十八日偵查庭訊問時表示「我同意幫
    郭詠宜支付前面與我女朋友妨害名譽案件易科罰金的錢。」
    （參臺北地檢署一一○年度偵緝字第四○一號偵查卷第二十三
    頁背面），被告並於開筆錄上簽名，足認被告確有同意和解
    之意思表示，被告對於原告即應履行和解內容，是原告請求
    被告給付罰金三萬元部分為有理由。
　㈡關於原告雖主張被告應負擔原告委請律師發函及代撰訴狀之
    費用七千元，然此開費用係原告為維護自身權益而循司法程
    序解決糾紛所生，是原告為了自己可以盡其攻擊防禦之能事
    所花之費用，屬原告為主張權利的支出，此部分尚難認係與
    被告之行為間具相當因果關係，且原告僅空言主張，參酌前
    揭最高法院四十八年台上字第四八一號裁判意旨所示之見解
    ，原告此部分主張難謂有據。
　㈢原告另主張被告應賠償精神慰撫金二十萬元部分，因僅屬兩
    造間之對話，原告亦未心生畏怖，原告請求應屬無據：
　　⑴原告主張於一百零九年七月十二日凌晨，被告於兩造對話
      之電話中對其辱罵等情，然此部分依據前揭最高法院九十
      年度台上字第二二八三號、九十三年台上字第二○一四號
      裁判意旨所示之見解，既僅屬兩造間之對話，不生社會對
      原告個人評價貶抑而名譽權受損之問題，原告以遭受辱罵
      為由請求名譽權受損之精神慰撫金，自屬無據。
　　⑵原告另主張於一百零九年七月十二日凌晨，被告於兩造對
      話之電話中對其恐嚇等情，然參諸原告前一天於被告所屬
      扶輪青年服務團臉書粉絲團傳送辱罵被告為下流渣等相關
      內容，有被告提出Line對話紀錄截圖為證（參本院卷第一
      二三頁至第一二七頁），兩造復於一百零九年七月十二日
      凌晨以電話對話，原告雖稱該電話牽涉向被告催討帳務問
      題，但以前因後果觀察，難認與前一日原告辱罵被告無關
      ，被告縱使於此等情況下與原告之電話私下對話中有提到
      公布原告裸照、讓原告女兒在學校沒辦法生存及要修理原
      告等不當言詞，衡情應屬針對前一日原告辱罵被告之一時
      氣話，並無使原告心生畏怖並致生危害於安全之情形，臺
      北地檢署一一○年度偵緝字第四○一號因而認定此部分犯罪
      嫌疑不足而為不起訴處分，原告亦未聲請再議而告確定，
      原告以遭受恐嚇為由請求精神慰撫金，自屬無據。
　㈣基上，原告請求被告給付罰金三萬元應屬適當，其餘請求則
    屬無據。
四、綜上所述，原告本於民法第一百八十四條第一項前段、第一
    百九十五條及和解契約之法律關係，請求被告給付原告二十
    三萬七千元，及自起訴狀繕本送達翌日（即一百一十一年五
    月十日）起至清償日止，按年息百分之五計算之利息，其請
    求於主文第一項之範圍內為有理由，應予准許。超過主文第
    一項範圍之請求，則屬無據，應予駁回。
五、本件係就民事訴訟法第四百二十七條第一項訴訟適用簡易程
    序所為被告一部敗訴之判決，依同法第三百八十九條第一項
    第三款規定，就被告敗訴部分應依職權宣告假執行。並依同
    法第三百九十二條第二項規定，就被告敗訴部分依職權宣告
    被告預供擔保後，得免為假執行。至於原告敗訴部分，原告
    之訴既經駁回，假執行之聲請失所附麗，應併予駁回。
六、本件訴訟費用額，依後附計算書確定如主文所示金額。
七、本件事證已臻明確，兩造其餘攻擊防禦方法，於本判決結果
    不生影響，爰不一一論述，併此敘明。
八、據上論結，原告之訴為一部有理由，一部無理由，並依民事
    訴訟法第四百三十三條之三、第七十九條，判決如主文。
中　　華　　民　　國　　111 　年　　11　　月　　24　　日
                              臺北簡易庭
                              法      官  文衍正
以上正本係照原本作成。
如對本判決不服，須於判決送達後二十日內向本庭（臺北市重慶
南路一段一百二十六巷一號）提出上訴狀。（須按他造當事人之
人數附繕本）。如委任律師提起上訴者，應一併繳納上訴審裁判
費。
中　　華　　民　　國　　111 　年　　11　　月　　24　　日
                              書  記  官  高秋芬
訴訟費用計算書：
項        目             金  額（新臺幣）        備  註 
第一審裁判費　　           2,540元
合　　　　計　　     　    2,540元